臺灣板橋地方法院民事判決　　　　　　 96年度簡上字第124號
上　訴　人
即　被　告　乙○○
訴訟代理人　鍾毓理律師
被上 訴 人
即　原　告　甲○○
訴訟代理人　曾智群律師
上列當事人間請求清償借款事件，上訴人對於中華民國96年4 月
10日本院板橋簡易庭95年度板簡字第7055號第一審判決提起上訴
，經本院於96年11月21日言詞辯論終結，判決如下：
    主  文
上訴駁回。
第二審訴訟費用由上訴人負擔。
    事實及理由
一、被上訴人起訴主張：緣上訴人於民國86年8 月27日向被上訴
    人借款新臺幣（下同）30萬元，並書立借據乙紙與被上訴人
    作為借款之憑據及擔保。詎料，上訴人迄今仍未返還前開所
    借款項與被上訴人，雖經被上訴人多次向上訴人催討，惟上
    訴人均置之不理。為此，本於消費借貸契約之法律關係提起
    本件訴訟等語（被上訴人於原審聲明：上訴人應給付被上訴
    人30萬元，及自起訴狀繕本送達翌日起30日即96年1 月19日
    起至清償日止，按年息百分之5 計算之利息。原審如數判決
    ，上訴人則聲明不服，提起上訴。），併為答辯聲明：駁回
    上訴。
二、上訴人則以：於86年8 月間，因兩造與訴外人徐新旗決定共
    同設立均臨實業有限公司（下稱均臨公司），開發木片生鮮
    盒，乃於同年月由上訴人暫支30萬元作為均臨公司在印尼購
    買木片之用，故系爭款項純屬均臨公司籌備階段之開辦費用
    ，並非上訴人個人之借貸，且嗣後均臨公司亦已順利於86年
    9 月25日設立完成，而系爭款項因用於購買木片原料、支付
    運費等開支，已早不敷使用，上訴人自無償還義務。再者，
    均臨公司曾因營運不佳暫停營業，91年間上訴人偕同訴外人
    曾華昌投資1,000 萬元，始讓均臨公司得以繼續經營木盒生
    意。嗣93年6 月間，上訴人自均臨公司退股，然被上訴人迄
    未依上訴人退股條件履行交付射出成型機與上訴人之義務，
    該射出成型機1 部之價值為250 萬元，豈是系爭30萬元所可
    比擬，而上訴人與訴外人曾華昌既能投資均臨公司1000萬元
    ，當然不可能積欠被上訴人30萬元不還等語，資為抗辯。併
    為上訴聲明：(一)原判決廢棄；(二)上開廢棄部分，被上訴人在
    第一審之訴駁回。
三、被上訴人主張上訴人於86年8 月27日向渠借款30萬元，渠已
    依約交付前開借款與上訴人收受之事實，業據提出與所述相
    符之借據及台北縣樹林鎮農會取款憑條等件影本各1 紙為證
    （見原審卷第6 頁、第31頁），且上開借款之經過情形並業
    經證人徐新旗於原審96年2 月13日審理時，到庭結證稱：伊
    認識兩造，且是伊先認識上訴人後，才帶上訴人去認識被上
    訴人。上訴人本來是說要向伊借1 萬元美金，因為伊沒錢，
    上訴人就說能不能找被上訴人幫忙，伊就說要上訴人自己問
    被上訴人，後來伊就帶上訴人去被上訴人那邊，被上訴人就
    說好。被上訴人就領錢給上訴人，被上訴人的家就在樹林農
    會旁邊，被上訴人領了30萬元折算新台幣給上訴人，上訴人
    應該有簽收，伊有看到上訴人在寫東西，不知道在寫什麼，
    伊不曉得有沒有約定利息或何時還，時間伊不太記得了，借
    完錢後，伊等就去吃飯。被上訴人在樹林很有名，是在被上
    訴人家給錢的，在復興路288 號等語綦詳（見原審卷第22頁
    至第23頁），再參以上訴人對於系爭借據之真正以及確實有
    收受被上訴人所交付之30萬元等情均不爭執，自堪信被上訴
    人前揭主張應屬真實。
四、上訴人雖仍以前開陳詞置辯，惟按當事人主張有利於己之事
    實者，就其事實有舉證之責任，民事訴訟法第277 條前段定
    有明文。又「原告對於自己主張之事實已盡證明之責後，被
    告對其主張，如抗辯其不實並提出反對之主張者，則被告對
    其反對之主張，亦應負證明之責，此為舉證責任分擔之原則
    。」，有最高法院18年上字第2855號判例意旨可資參照。本
    件被上訴人主張上訴人向渠借款30萬元之事實，依前所述，
    既足以採信，自堪認被上訴人已盡證明之責。準此，上訴人
    雖仍以：被上訴人交付系爭款項係作為均臨公司之開辦費用
    云云置辯，但此為被上訴人所否認，依前開舉證責任分配原
    則，上訴人即應就此有利於己之事實負舉證責任。然上訴人
    迄至本件言詞辯論終結時為止，均未舉證何確切證據以實其
    說，是其所辯已難採信。更何況倘被上訴人交付30萬元予上
    訴人，係作為共同投資之開辦費用，則按諸常情，上訴人又
    豈有簽發借據予被上訴人之必要？益見上訴人此部分辯解委
    無足採。
五、次按「借用人應於約定期限內，返還與借用物種類、品質、
    數量相同之物，未定返還期限者，借用人得隨時返還，貸與
    人亦得定一個月以上之相當期限，催告返還。」，民法第47
    8 條定有明文。又「被上訴人既已對上訴人起訴，起訴狀繕
    本又於68年8 月9 日送達上訴人，自可認被上訴人已對上訴
    人為催告，且截至第二審更審言詞辯論之日止，為時逾1 個
    月以上，縱本件借貸未定有返還期限，亦可認被上訴人之請
    求與民法第478 條規定相符。」，並有最高法院70年台上字
    第2011號判例意旨可供為憑。另「遲延之債務，以支付金錢
    為標的者，債權人得請求依法定利率計算之遲延利息，但約
    定利率較高，仍從其約定利率。」，民法第233 條第1 項亦
    定有明文。本件上訴人向被上訴人借款，既尚積欠30萬元未
    清償，且被上訴人已對上訴人提起本件訴訟，該起訴狀繕本
    於95年12月19日已送達上訴人，可認被上訴人已對上訴人為
    催告，且截至本院言詞辯論之日止，為時早逾1 個月以上，
    依上說明，縱兩造間之本件借貸未定有返還期限，亦可認被
    上訴人之請求係與民法第478 條之規定相符，即上訴人負有
    返還之義務甚明。
六、從而，被上訴人本於消費借貸契約之法律關係，請求上訴人
    給付本金30萬元，及自催告期限屆滿翌日即96年1 月19日（
    按自95年12月19日起訴狀繕本送達之翌日起算30日之催告期
    間，應於96年1 月18屆滿）起至清償日止，按年息百分之5
    計算之利息，核屬正當，為有理由，應予准許。又就第427
    條第1 項至第4 項訴訟適用簡易程序所為被告敗訴之判決，
    應依職權宣告假執行，且法院得依職權，宣告被告預供擔保
    ，而免為假執行，民事訴訟法第389 條第1 項第3 款、第39
    2 條第2 項分別定有明文。是則原審判命上訴人如數給付，
    並依職權為假執行或免為假執行之宣告，經核於法均無違誤
    。上訴意旨指摘原判決不當，求予廢棄改判，非有理由，應
    予駁回其上訴。至於兩造其餘攻擊防禦方法或主張，經核與
    本件勝負之判斷，無所關涉，爰不予一一論酌，附此敘明。
七、據上論結，本件上訴為無理由，依民事訴訟法第436 條之1
    第3 項、第449 條第1 項、第78條，判決如主文。
中　　華　　民　　國　　96　　年　　12　　月　　5 　　日
                  民事第一庭    審判長法　官　李世貴
                                      法　官　許瑞東
                                      法　官　黃若美
以上正本證明與原本無異
本判決不得上訴
中　　華　　民　　國　　96　　年　　12　　月　　5 　　日
                                      書記官　洪惠玲
